臺灣嘉義地方法院刑事判決　　　　　　　　　　　　　　九十年度訴字第五八八號
　　公　訴　人　臺灣嘉義地方法院檢察署檢察官
　　被　　　告　辛○○
　　指定辯護人　己○○
　　被　　　告　戊○○
　　指定辯護人　壬○○
右列被告因公共危險案件，經檢察官提起公訴（九十年度偵字第三六八六號），本院
判決如左：
    主  文
辛○○共同連續放火燒燬現供人使用之住宅未遂，處有期徒刑肆年陸月。
戊○○共同放火燒燬現供人使用之住宅未遂，處有期徒刑年陸月。
    事  實
一、辛○○、戊○○與庚○○（未據起訴）三人為朋友關係，緣庚○○因不滿其女友
    乙○○欲與之分手，辛○○不滿其女友丁○○欲與之分手，竟共同基於概括之犯
  意聯絡，先於民國九十年三月中旬某日晚上，由庚○○利用玻璃瓶裝入汽油，瓶
    口塞布條，製造不具有瞬間爆發性及破壞力非屬爆裂物之汽油彈二枚，夥同有犯
    意聯絡之戊○○，駕車前往嘉義縣中埔鄉同仁村柚仔宅二十號現供乙○○之叔甲○○使用之住宅外，由辛○○在車上把風接應，庚○○、戊○○則下車點燃汽油
    彈，朝住宅牆壁投擲，造成牆壁及屋旁之洗衣機局部燻黑，尚未達於住宅燒燬之
    程度，並以此方法恐嚇乙○○之財產，致生危害於其安全，隨即逃逸。於九十年
    五月十九日凌晨三時許，辛○○又夥同庚○○承前概括之犯意聯絡，由庚○○以
    前開手法製造汽油彈二枚，駕車前往嘉義縣梅山鄉○○村○○街七十一號現供丁○○使用之住宅外，各自朝緊鄰住宅牆壁之地面投擲汽油彈一枚，其中一枚起火
    燃燒，造成牆壁燻黑，尚未達於住宅燒燬之程度，另一枚則未起火（扣案後因保
    管不慎，已滅失），並以此方法恐嚇丁○○之財產，致生危害於其安全，隨即逃
    逸。
二、案經嘉義縣警察局竹崎分局報告臺灣嘉義地方法院檢察署檢察官偵查起訴。
    理  由
一、訊據被告辛○○、戊○○對於右揭放火燒燬住宅未遂及恐嚇危害安全之犯罪事實
    坦承不諱，核與被害人乙○○、甲○○、丁○○所指述及證人田美娥即丁○○之
    母所證述之犯罪情節相符（警卷第八至十七頁、偵查卷第八頁反面）。其次，前
    開住宅皆為現供人使用之住宅，且住宅牆壁及被害人甲○○擺放於牆邊之洗衣機
    均有被汽油彈燃燒燻黑痕跡，住宅尚未達於燒燬之程度等情，並有現場勘查圖、
    現場照片、汽油彈照片附卷可稽（警卷第二十至二三頁、本院卷第二十至二一頁
    ）。再者，被害人乙○○、丁○○因被告之放火行為心生畏懼，致生危害於安全
    ，亦無疑問。是被告之自白與事實相符，可以採信，事證明確，其犯行均堪以認
    定。
二、被告辛○○先後已著手於放火燒燬現供被害人甲○○、丁○○使用之住宅，被告
    戊○○已著手於放火燒燬現供被害人丁○○使用之住宅，均未達於住宅燒燬之結
    果，核其所為，皆係犯刑法第一百七十三條第三項、第一項之放火燒燬現有人所
    在之住宅未遂罪。被告辛○○以放火加害財產之事，恐嚇被害人乙○○、丁○○
    ，被告戊○○以放火加害財產之事，恐嚇被害人乙○○，致生危害於彼等之安全
    ，核其所為，皆係犯刑法第三百零五條之恐嚇危害安全罪。被告係著手引燃汽油
    彈而燒燬住宅未遂，然該等汽油彈並無積極證據證明具有瞬間之爆發力、破壞力
    ，足以炸燬住宅（僅餘一枚因報告機關保管不慎而滅失，無從鑑驗，有嘉義縣警
    察局竹崎分局九十年十一月十九日嘉竹警總字第一七六五六號函可稽，見本院卷
    第四五頁），自與刑法第一百七十六條所謂故意以其他爆裂物炸燬第一百七十三
    條至第一百七十五條之物之情形有間，公訴意旨認本案被告投擲之汽油彈為爆裂
    物，而構成刑法第一百七十六條、第一百七十三條第三項、第一項之以爆裂物炸
    燬住宅未遂罪，容屬誤會，應予更正。被告二人與庚○○就第一次放火燒燬住宅
    未遂、恐嚇危害安全犯行，有犯意之聯絡及行為之分擔（見後述），為共同正犯
    ；被告辛○○與庚○○就第二次放火燒燬住宅未遂、恐嚇危害安全犯行，有犯意
    之聯絡及行為之分擔，亦為共同正犯。被告辛○○先後二次放火燒燬住宅未遂、
    恐嚇危害安全行為，時間緊接、犯罪構成要件相同，顯係各基於概括犯意為之，
    應依刑法第五十六條連續犯規定分別論以一罪，並加重其刑。按刑法第一百七十
    三條第三項、第一項之放火未遂罪，自係指現供人使用之住宅或現有人所在之建
    築物之整體而言，應包括其內所有相關之設備、傢俱等一切物品，故一個放火行
    為，若同時燒燬住宅與其內之所有物品，無論該其他物品為他人或自己所有，與
    同時燒燬數犯罪客體之情形不同，均不另成立刑法第一百七十五條第一項或第二
    項放火燒燬住宅、建築物以外之他人或自己所有物罪，被告辛○○第一次放火時
    ，雖住宅旁之洗衣機亦遭燻黑，此部分自不另論罪，附此敘明。被告以一故意行
    為，同時觸犯構成要件不相同之放火燒燬住宅未遂、恐嚇危害安全二罪名，為想
    像競合犯，應依刑法第五十五條規定從一重之刑法第一百七十三條第三項、第一
    項放火燒燬住宅未遂罪論處，其並非先著手實施放火行為，再實施恐嚇危害安全
    行為，是公訴意旨認兩罪間有方法結果之牽連關係，亦有未洽。被告已著手於放
    火燒燬住宅行為之實施，而未至住宅燒燬之結果，為未遂犯，此部分應依刑法第
    二十六條前段規定減輕其刑，被告辛○○部分，並依刑法第七十一條第一項規定
    ，先加後減。按已著手於犯罪行為之實行而不遂者，若行為本有客觀之危險性，
    而其不能完成犯罪，係基於外部或意外之障礙時，謂之「普通未遂」（障礙未遂
    ），若其行為在客觀事實上並無具體危險，致根本不能完成犯罪者，則為「不能
    未遂」，本案被害人甲○○之房屋若經由汽油彈延燒，顯有燒燬之可能甚明，被
    告戊○○辯稱其放火行為，因客觀上不可能造成住宅燒燬之可能，應屬不能犯云
    云（本院卷第八五、八六頁），容屬誤解。查被告均無犯罪前科，此有臺灣高等
    法院被告全國前案紀錄表在卷可按，爰審酌被告犯罪對公眾生命、財產、安全有
    所危害，惟素行良好，因自己與朋友感情受挫，一時莽撞，未思及後果而為之，
    被告辛○○兩度放火及恐嚇，惡性較重，但被害人之住宅皆僅造成少許燻黑之結
    果，並未燒燬，犯後又坦認犯行，態度良好，尚有悔過之意及其他一切情狀，分
    別量處如主文所示之刑，以資儆懲。
三、扣案之塑膠管一條（偵查卷第二頁），被告辛○○於本院調查之初雖供稱係在被
    害人丁○○住處附近拾獲，以抽取汽油製造汽油彈（本院卷第二九頁），惟於本
    院審判期日改稱是其所有，但未用以吸取汽油，只是拿來騙警察，汽油是買來的
    等語（本院卷第一一六、一一七頁），是其所有權歸屬不明，又無從證明確供本
    案犯罪所用，自無從宣告沒收。
四、被告辛○○、戊○○於本院供稱庚○○參與第一次放火，被告辛○○復供稱庚○○參與第二次放火，兩次汽油彈均為庚○○所製作（本院卷第六十、一一三至一
    一五頁），而庚○○亦坦認與被害人乙○○為男女朋友關係，曾於九十年過年後
    分手一段時間（本院卷第五八頁），衡情庚○○就第一次放火犯行苟無參與，當
    無由被告二人越俎代庖出面放火以恐嚇庚○○女友之理，而辛○○報復被害人丁○○之時，庚○○必亦出面參與，以共同報復辛○○之女友，可以推論，被告二
    人所供應非虛假。是庚○○所涉兩次放火燒燬住宅未遂、恐嚇危害安全犯行，既
    未據起訴，宜由檢察官另行分案偵辦，以臻適法。
五、公訴意旨另以：被告戊○○於九十年五月十九日凌晨三時許與被告辛○○前往被
    害人丁○○住處投擲汽油彈，造成起火燃燒，並致生危害於安全，因認被告戊○○就此部分亦涉有以爆裂物炸燬住宅未遂及恐嚇危害安全罪嫌。本件公訴人認被
    告戊○○涉有該等犯行，係以被害人丁○○之指述、證人田美娥之證述，及被告
    戊○○既已坦認前與被告辛○○至被害人甲○○住宅放火、恐嚇，此次又與被告
    辛○○同車前往，應係分擔把風行為為所憑之論據。訊據被告戊○○堅決否認前
    開犯罪事實，初於調查期日辯稱：有到被害人居住之梅北村，但沒有放火（本院
    卷第二五、二六頁），繼於審判期日辯稱：當時不在場，是記錯日期等語（本院
    卷第一一三、一一八頁）。按犯罪事實應依證據認定之，無證據不得推定其犯罪
    事實，刑事訴訟法第一百五十四條定有明文。經查：被告辛○○與曾和被告二人
    同車之證人丙○○均否認被告戊○○參與丟擲汽油彈（警卷第二頁反面、第四頁
    正面、第十六頁反面，本院卷第三五、三六頁），而被害人丁○○、證人田美娥
    復未親眼目擊係何人放火（警卷第八頁反面、第十二頁反面），又汽油彈均已滅
    失，業如前述，無從鑑驗被告戊○○曾否持以放火，自不能以被告戊○○曾參與
    第一次放火，即推認第二次亦有參與，則被告是否有公訴意旨所指犯行，即屬不
    能證明。依上所述，公訴人所舉之證據不足以證明被告犯罪，此外本院復查無其
    他證據證明被告確有公訴人所指之此部犯行，惟公訴意旨既認此部分與前揭論罪
    科刑之放火燒燬住宅未遂、恐嚇危害安全罪間有連續犯與牽連犯之裁判上一罪關
    係，爰不另為無罪之諭知。
據上論斷，應依刑事訴訟法第二百九十九條第一項前段，刑法第二十八條、第五十六
條、第一百七十三條第三項、第一項、第三百零五條、第五十五條、第二十六條前段
，罰金罰鍰提高標準條例第一條前段，判決如主文。
本案經檢察官陳昭廷到庭執行職務。
中      華      民      國    九十一    年      四      月    二十九    日
                                      臺灣嘉義地方法院刑事第一庭
                                          審判長法  官  許  進  國
                                                法  官  馮  保  郎
                                                法  官  廖  政  勝
右正本證明與原本無異。
如不服本判決，應於判決送達後十日內向本院提出上訴狀( 應附繕本 )。
中      華      民      國    九十一    年      四      月    二十九    日
                                                書記官  陳  湘  蓉
附錄本案論罪科刑法條全文：
刑法第一百七十三條
放火燒燬現供人使用之住宅或現有人所在之建築物、礦坑、火車、電車或其他供水、
陸、空公眾運輸之舟、車、航空機者，處無期徒刑或七年以上有期徒刑。
失火燒燬前項之物者，處一年以下有期徒刑、拘役或五百元以下罰金。
第一項之未遂犯罰之。
預備犯第一項之罪者，處一年以下有期徒刑、拘役或三百元以下罰金。
刑法第三百零五條
以加害生命、身體、自由、名譽、財產之事，恐嚇他人致生危害於安全者，處二年以
下有期徒刑、拘役或三百元以下罰金。
